臺灣高等法院臺南分院民事裁定　96年度抗字第266號
抗　告　人　　己○○
相　對　人　　新利資產管理股份有限公司
法定代理人　　甲○○
送達代收人　　戊○○
相　對　人　　丙○○
　　　　　　　丁○○○
　　　　　　　乙○○
上列當事人間因聲明異議事件，對於中華民國九十六年八月二十
八日台灣雲林地方法院裁定（九十五年度執字第一五六三九號）
提起抗告，本院裁定如下：
    主  文
抗告駁回。
抗告訴訟費用由抗告人負擔。
    理  由
一、抗告意旨略以：原裁定固認抗告人為坐落雲林縣斗六市○○
    ○段保長廊小段一四一六地號土地（下稱系爭土地）之毗鄰
    地所有權人，然依系爭土地拍定人郭炤娟所提現場照片，可
    知抗告人現並無耕作之事實，且抗告人並未提出「現耕」證
    明，故不符合農地重劃條例第五條第三款優先承買權之規定
    ，而駁回抗告人之異議。惟查，上開農地重劃條例第五條第
    三款固規定毗鄰耕地之現耕所有權人，始得行使優先購買權
    ，然上開規定中所指之現耕所有權人並不以該毗鄰耕地全部
    實施耕作為必要。抗告人所有之毗鄰耕地現雖非全部作為耕
    作之用，然仍有部分面積種植樹木，實施農林作業，故抗告
    人應仍符合上開規定中之「現耕」所有權人，縱抗告人未提
    出「現耕證明」，亦非不得行使優先承買權，購買系爭土地
    。原裁定前揭所認與事實不符，爰依強制執行法第十二條第
    三項、第三十條之一及民事訴訟法第四百八十八條第一項規
    定提起抗告，以維權益云云。
二、按重劃區內耕地出售時，毗連耕地之現耕所有權人有優先購
    買權，農地重劃條例第五條第三款定有明文，核其立法意旨
    ，乃在擴大農場經營面積，以適合機械耕作之需要，俾發揮
    耕地之效能（最高法院八十一年度台上字第二五五三號裁判
    意旨參照），故該款所稱「毗連」耕地之現耕所有權人，就
    文義解釋，應指「毗鄰連接」之耕地，而不限於「毗鄰」之
    耕地（最高法院九十四年度台抗字第六九四號裁判意旨參照
    ）。再上開條文既明定「現耕所有權人」始有優先購買權，
    則毗連地之所有權人須現時從事農事耕作始得主張上開權利
    ，若毗連地並未從事耕作事務，而係將之作為建築、置物或
    他用，即與上開規定不符，而不得主張優先承買權。
三、經查：
    本件相對人丁○○○所有之斗六市○○○段保長廊小段一四
    一六地號土地，其使用分區為特定農業區，作農牧用地使用
    ，由相對人新利資產管理股份有限公司執行拍賣在案，經第
    三人郭炤娟於民國九十六年四月二十六日以新台幣一百零六
    萬一千六百元拍定，有上開土地謄本、台灣雲林地方法院民
    事執行拍賣公告、投標書等各一份附卷可按。抗告人己○○
    為系爭土地之毗連地一四二四地號土地所有權人，其固主張
    依農地重劃條例第五條第三款有優先承買權，且一四二四地
    號土地仍有部分供種植樹木使用，應仍符合「現耕」之規定
    ，惟抗告人前揭土地上現搭建有鐵皮之廠房，並無耕作或種
    植樹木之事實，有上開土地地籍圖謄本一份、土地現況照片
    五幀及原執行法院執行調查筆錄一份在卷可佐，則抗告人未
    任耕作至為顯然，其前開主張自非可採。抗告人既非系爭土
    地之毗連耕地「現耕所有權人」，自不得依上開農地重劃條
    例第五條第三款規定主張優先承買權。原審以抗告人未能提
    出現確有從事耕作之證明，主張優先承買權無據，而駁回其
    異議，並無違誤。抗告人猶以前揭情詞指摘原裁定不當，求
    予廢棄，為無理由，應予駁回。
四、據上論結，本件抗告為無理由，依民事訴訟法第四百九十五
    條之一第一項、第四百四十九條第一項、第九十五條、第七
    十八條，裁定如主文。
中　　華　　民　　國　　96　　年　　10　　月　  30　　日
                      民事第四庭審判長法  官    王惠一
                                      法  官    王浦傑
                                      法  官    蘇重信
上為正本係照原本作成。
不得抗告。
中　　華　　民　　國　　96　　年　　10　　月　　30　　日
                                      書記官    黃文生
